臺灣臺南地方法院刑事判決　　　　　　　　　　　　　九十一年度訴字第六五八號
　　公　訴　人　臺灣台南地方法院檢察署檢察官
　　被　　　告　乙○○
右列被告因偽造文書等案件，經檢察官提起公訴 (九十一年度偵字第二八三號)，本
院判決如左：
    主  文
乙○○行使偽造私文書，足以生損害於他人，處有期徒刑肆月，如易科罰金，以參佰
元折算壹日。
偽造之「甲○○」署押壹枚沒收。
    事  實
一、乙○○於民國八十九年十月六日在徐連妹簽發以華南商業銀行五權分行為付款人
    、發票日八十九年九月十二日、支票號碼第0000000號、面額新台幣（下
    同）一萬四千元支票背面請領款人欄，偽造其妻甲○○之簽名一枚，而偽造署押
    ，表示領款之證明後，於台中旱溪郵局存入不知情之甲○○在台南東門郵局存簿
    第０四九五九０─五號帳戶，請求付款，嗣該支票經原執票人丙○○於八十九年
    九月六日申報遺失並止付而退票，致甲○○遭查辦涉犯侵占罪嫌並經通緝到案後
    ，始經台灣台南地方法院檢察署檢察官查明為不起訴處分確定，足以生損害於甲○○。
二、案經台灣台南地方法院檢察署檢察官偵辦甲○○侵占案時發覺，而主動偵查起訴
    。
    理  由
一、右揭事實，業據被告乙○○於偵查及本院審理中坦承不諱，核與被害人甲○○於
    偵查中；證人丙○○於警訊時證述情節相符，並有前開支票一紙影本及台灣中區
    郵政管理局九十一年九月二十五日支九一字第五一八００一０二七號函附託收被
    告票據存款單影本一件在卷可稽，被告自白核與事實相符，事證明確，其犯行應
    足認定。
二、核被告乙○○所為，係犯刑法第二百十六條、第二百十條行使偽造私文書罪。惟
    公訴人認被告於前開支票背面請領款人欄，偽造其妻甲○○之署押，表示領款證
    明之行為，係犯刑法第二百二十條偽造文書罪嫌，查被告於前開支票背面請領款
    人欄偽簽「甲○○」姓名，自不待依習慣或特約，單從形式上觀察，即足以知悉
    係表示由「甲○○」名義出具領款之證明，當然屬於刑法第二百十條所稱之私文
    書（最高法院八十三年台上字第六六三一號判列參照），公訴人起訴法條，容有
    未洽，然其社會基本事實同一，本院自應審理，並變更起訴法條，併此敘明。被
    告偽造甲○○之署押於前開支票背面上，偽造署押之行為，為偽造私文書行為之
    部分行為；其偽造後復持以行使，偽造之低度行為應為行使之高度行為所吸收，
    均不另論罪。爰審酌被告犯罪之動機、目的、手段、犯罪所生之損害、犯罪後態
    度等一切情狀，量處如主文所示之刑，以資懲儆。又查被告行為後，刑法第四十
    一條已於九十年一月十日修正公佈，並自同年月十二日生效，該法修正後第四十
    一條第一項前段易科罰金之折算標準，與修正前刑法第四十一條規定比較，以修
    正後之規定較有利於行為人，本件被告犯罪時間，雖在刑法修正生效之前，仍應
    依刑法第二條第一項前段規定，適用裁判時即修正後之刑法第四十一條第一項前
    段之規定，就被告所量處之刑，諭知易科罰金之折算標準。另偽造之「甲○○」
    署押一枚，並依刑法第二百十九條規定宣告沒收。
三、
（一）公訴意旨略以：被告乙○○意圖為自己不法之所有，於八十九年八月二十五日
      至同年十月六日間之某日，在不詳地點拾獲丙○○所持有，而由徐連妹簽發以
      華南商業銀行五權分行為付款人、發票日八十九年九月十二日、支票號碼第0
      000000號、面額一萬四千元支票一張，竟予侵占入己。因認被告涉犯刑
      法第三百三十七條侵占遺失物罪嫌。
（二）公訴人認被告乙○○涉犯前開侵占遺失物罪嫌，係以被害人丙○○之供述，並
      有遺失票據申報書影本在卷可稽，及該張支票若係由綽號阿龍所交付作為工資
      ，何以未在支票背書，為主要論據。
（三）按犯罪事實，應依證據認定之，無證據不得推定其犯罪事實，又不能證明被告
      犯罪者，應諭知無罪之判決，刑事訴訟法第一百五十四條、第三百零一條第一
      項分別定有明文。又認定不利於被告之事實，須依積極證據，苟積極證據不足
      為不利於被告事實之認定時，即應為有利於被告之認定，更不必有何有利之證
      據；再事實之認定，應憑證據，如未能發現相當證據，或證據不足以證明，自
      不能以推測或擬制之方法，為裁判基礎（最高法院三十年上字第八一六號、四
      十年台上字第八六號判例參照）。
（四）訊據被告乙○○堅詞否認有何侵占遺失物犯行，辯稱前開支票係伊八十九年八
      月間在台中市工作十五日後，由綽號阿龍之工頭拿給伊作為工資等語。經查，
      被害人丙○○雖於警訊時指訴前開支票係伊於八十九年八月二十五日下午十六
      、十七時許，在高速公路湖口休息站遺失等情，惟難據此即可推論出被告侵占
      前揭支票。再者，被告係何日侵占前揭支票，均無證據足以證明，又票載發票
      日即同年九月十二日，除非被告係同年十月六日或前日行經高速公路湖口休息
      站侵占前揭支票，否則早於此前若已侵占前揭支票，何須延宕至同年十月六日
      始交台中旱溪郵局託收兌領？次查，前揭支票係無記名支票，依交付即得轉讓
      ，無庸背書，雖發票人非被告所稱綽號「阿龍」之人，然綽號「阿龍」者未背
      書而交付前揭支票予被告之事實，亦難可供作證明被告侵占前揭支票之證據。
      故此部分犯罪嫌疑尚有不足，此外，復查無其他積極證據足資認定被告有上開
      犯行，原應為無罪之諭知，惟公訴意旨認此部分與前開論罪科刑部分有方法結
      果之牽連關係，為裁判上一罪關係，爰不另為無罪判決之諭知。
據上論斷，應依刑事訴訟法第二百九十九條第一項前段、第三百條，刑法第二條第一
項前段、第二百十六條、第二百十條、第二百十九條、第四十一條第一項前段，罰金
罰鍰提高標準條例第二條，判決如主文。
本案經檢察官蘇聰榮到庭執行職務
中    華    民    國      九十一      年    十一      月      一      日
                                  臺灣臺南地方法院刑事第四庭
                                          法  官  鍾邦久
右正本證明與原本無異。
如不服本判決，應於判決送達後十日內，向本院提出上訴狀。
                                          書記官  張豐榮
中    華    民    國      九十一      年    十一      月      一      日
